【裁判字號】    90,上訴,2643
【裁判日期】    901226
【裁判案由】    懲治盜匪條例等
【裁判全文】
臺灣高等法院刑事判決                            九十年度上訴字第二六四三號
    上  訴  人  臺灣新竹地方法院檢察署檢察官
    上  訴  人
    即  被  告  丁○○
    指定辯護人  本院公設辯護人
右上訴人因被告懲治盜匪條例等案件，不服臺灣新竹地方法院九十年度訴字第九五號
，中華民國九十年五月二十五日第一審判決（起訴案號：臺灣新竹地方法院檢察署八
十九年度偵字第六二七八號、八十九年度偵緝字第三○五號、九十年度偵字第三○七
、四九一號）提起上訴，本院判決如左：
    主  文
原判決關於共同連續強盜及寄藏可發射子彈具有殺傷力之改造手槍部分暨定應執行刑
部分均撤銷。
丁○○共同連續意圖為自己不法之所有，以強暴致使不能抗拒而取他人之物，處有期
徒捌年，尖刀一把沒收；又未經許可，寄藏可發射子彈具有殺傷力之改造手槍，累犯
，處有期徒刑貳年貳月，併科罰金新臺幣參拾萬元，罰金部分如易服勞役，以罰金總
額與陸個月之日數比例折算。扣案之可發射子彈具殺傷力之仿ＧＬＯＣＫ廠17型半自
動手槍之改造玩具手槍壹枝（槍枝管制編號：0000000000號、含彈匣貳個
）、具殺傷力之口徑９mm制式子彈拾貳顆；仿ＢＥＲＥＴＴＡ廠半自動手槍之改造九
二玩具手槍壹枝（槍枝管制編號：0000000000號、含彈匣壹個）；及仿Ｗ
ＡＬＴＨＥＲ廠半自動手槍之改造玩具手槍壹枝（槍枝管制編號：00000000
00號、含彈匣壹個）及具殺傷力之口徑９mm制式子彈壹顆，均沒收。
其餘上訴駁回。
前開撤銷改判部分所處之刑與上訴駁回部分所處之有期徒刑捌年，應執行有期徒刑拾
年貳月，尖刀一把、可發射子彈具殺傷力之仿ＧＬＯＣＫ廠17型半自動手槍之改造
玩具手槍壹枝（槍枝管制編號：0000000000號、含彈匣貳個）、具殺傷力
之口徑９mm制式子彈拾貳顆；仿ＢＥＲＥＴＴＡ廠半自動手槍之改造九二玩具手槍壹
枝（槍枝管制編號：0000000000號、含彈匣壹個）；及仿ＷＡＬＴＨＥＲ
廠半自動手槍之改造玩具手槍壹枝（槍枝管制編號：0000000000號、含彈
匣壹個）及具殺傷力之口徑９mm制式子彈壹顆，均沒收。
    事  實
一、丁○○前於民國八十年間因違反麻醉藥品管理條例案件，經本院判處有期徒刑三
    年六月確定，於八十三年七月二十日執行完畢。竟不知悔改，基於共同意圖為自
    己不法所有之犯意聯絡，於八十五年十一月九日下午一時許，夥同乙○○、劉炎
    國（乙○○、劉炎國部分由檢察官另行起訴，並由台灣板橋地方法院以八十九年
    度訴字第二八二號判決在案），由劉炎國持手槍一把，乙○○及丁○○各持西瓜
    刀一把，佯裝送信，共同闖入丙○○位於臺北市○○區○○街一九九之二號住處
    （侵入住宅部分未據告訴），將丙○○押入臥室，以膠帶綑綁丙○○雙手並封住
    嘴巴之強暴手段，致使丙○○不能抗拒，並由丁○○持刀看守，由劉炎國、乙○○在屋內及其他房間搜括財物，嗣丙○○父親洪家名及胞妹返回後，劉炎國復以
    手槍抵住洪家名頭部喝令不准動，後因洪家名撥動劉炎國持槍之手臂，致槍枝走
    火誤擊洪家名頭部成傷（傷害部分未據告訴），丙○○聽到槍聲後即掙脫跳窗報
    警，乙○○等強盜得現金新台幣（下同）四十萬元、鑽石二枚、戒子四枚、及金
    項鍊二條後逃逸，並由丁○○等三人平分所強盜之財物而花用殆盡。
二、丁○○於前案犯行後復另行起意，基於共同意圖為自己不法所有之概括犯意之聯
    絡，連續為左列強取財物之行為：
    (一)於八十九年四月十四日晚上九時許，與一姓名年籍不詳之成年男子（起訴書誤
      載為李祖杰），因生意失敗缺錢，共同基於意圖為自己不法所有之犯意聯絡，
      二人以戴口罩棒球帽，各持一支尖刀，共同闖入甲○○位於新竹市○○路三○
      二號店內（侵入住宅部分未據告訴），對甲○○揚稱：我們在跑路，把錢交出
      來，不要亂搞花樣等語，並以所持尖刀指向甲○○之脅迫手段，致使甲○○不
      能抗拒，並將甲○○逼入浴室廁所內，強行搜括甲○○身上皮包內之現金七萬
      多元、金項鍊重約二兩多及行動電話ＣＤ九二八一支，得手後並以膠帶綑綁甲○○雙腳，及反綁雙手後離去，並由丁○○分得三萬元及項鍊一條，餘由該成
      年男子朋分花用殆盡。
    (二)於八十九年四月十七日凌晨一時四十分許，因缺錢花用，與李祖杰（業經台灣
      板橋地方法院判決確定）共同基於意圖為自己不法所有之犯意聯絡，由丁○○
      及李祖杰分持開山刀及尖刀各一把（李祖杰所持尖刀，柄長十四點五公分、刃
      長二十四點五公分，非屬槍砲彈藥刀械管制條例列管之刀械，於李祖杰被訴盜
      匪案件中查扣），並均頭戴機車安全帽或鴨舌帽連口罩，身穿深色外套，共乘
      丁○○所騎機車，於經過新竹市○○路十九號神奇廣告社前，見鐵門未完全關
      上，乃由李祖杰先行闖入該店內（侵入住宅部分未據告訴），店員己○○見狀
      即與李祖杰打鬥。在外之丁○○旋亦進入店內，持該開山刀揮砍己○○左手成
      傷，並告以「我們只是要錢而已」，李祖杰亦自外套內抽出預藏之該尖刀揮向
      聞打鬥聲而趕來察看之該廣告社負責人戊○○，致戊○○頭部受傷，二人以此
      強暴方法使己○○與戊○○均不能抗拒，乃大聲呼救，丁○○與李祖杰見難以
      得手，遂相偕騎原機車逃離現場，而未得逞。
三、另丁○○未經許可，於八十五年六、七月間，在臺北縣新莊市○○路某處，收受
    已逝之不詳姓名年籍，綽號「阿約」之成年男子委託寄藏之可發射子彈、具殺傷
    力之仿ＧＬＯＣＫ廠17型半自動手槍之改造玩具手槍一枝（槍枝管制編號：00
    00000000號、含彈匣二個）及具殺傷力之口徑９mm制式子彈十二顆，丁○○於收受該槍、彈後將其藏置於新竹市○○路七十一巷三十二號二樓租屋處；
    另將「阿約」同時委託寄藏之可發射子彈、具殺傷力之仿ＢＥＲＥＴＴＡ廠半自
    動手槍之改造九二玩具手槍一枝（槍枝管制編號：0000000000號、含
    彈匣一個）、可發射子彈具殺傷力之仿ＷＡＬＴＨＥＲ廠半自動手槍之改造玩具
    手槍一枝（槍枝管制編號：0000000000號、含彈匣一個）及具殺傷力
    之口徑９mm制式子彈一顆、７mm土造子彈一顆，收受後將其藏置於雲林縣土庫鎮
    ○○街六十六號處。嗣於八十九年十一月一日晚上二十一時許，因其友人「阿財
    」遭人欺侮，遂與對方相約至新竹市○○街長興釣蝦場，迨見情勢不利，即將上
    揭具殺傷力之仿ＧＬＯＣＫ廠17型半自動手槍之改造玩具手槍一枝掏出藉以壯勢
    ，惟因見警突至現場，即往附近草叢逃逸，隨後警員至草叢查看，丁○○為警盤
    查時，竟拔腿逃逸，後經警員追趕，丁○○始將槍枝丟置路旁車底，於為警員所
    制服後，經警拾起丁○○所丟棄槍枝，嗣於其身上及在新竹市○○路七十一巷三
    十二號二樓，起獲上開仿ＧＬＯＣＫ廠17型半自動手槍之改造玩具手槍一枝（含
    彈匣二個）及子彈十二顆後，又再於九十年一月八日，在雲林縣土庫鎮○○街六
    十六號處，再起出上開改造手槍二枝（含彈匣二個）及子彈二顆（鑑驗時已試射
    ７mm土造子彈一顆，剩餘一顆）後，始悉上情。
四、案經新竹市警察局第二、第三分局及內政部警政署刑事警察局報請臺灣新竹地方
    法院檢察署檢察官偵查起訴。
    理  由
一、訊據上訴人即被告丁○○對於上開事實欄中一及二(一)、(二)各次搶劫犯行之事實及
    三之於右開時、地，其朋友「阿約」將槍、彈交予其保管，並將之置於上開地點
    之事實，迭於警、偵訊、原審程序時坦承不諱，而右開事實欄一部分所載之犯罪
    事實，並經被害人丙○○於警訊時（見板院檢察署八十八年度偵字第一八六五四
    號卷第一六三至第一六四頁）指訴案發經過甚詳，並與共同被告乙○○及劉炎國
    所供述之情節大致相符；而事實欄二(一)所載部分，亦經被害人甲○○於警訊及偵
    訊中（見竹院檢察署八十九年度偵字第二七八四號卷第六頁、第五十五頁背面、
    第七十六頁背面）指訴明確；而事實欄二(二)所載部分，亦經被害人戊○○、己○○於偵訊中（同上偵卷第六十一頁背面、第六十二頁）指訴甚詳，核與共同被告
    李祖杰於原審訊問時供述之情節相符，而共同被告李祖杰所犯上開事實欄二(二)部
    分，經原審判決有罪確定，亦有原審法院八十九年度訴字第五一○號判決在卷可
    稽，堪認被告上開自白部分均與事實相符。
二、再被告丁○○非法寄藏槍、彈之事實，並有扣押在案之可發射子彈具殺傷力之仿
    ＧＬＯＣＫ廠17型半自動手槍之改造玩具手槍一枝（槍枝管制編號：00000
    00000號、含彈匣二個）、具殺傷力之口徑９mm制式子彈十二顆；及可發射
    子彈具殺傷力之仿ＢＥＲＥＴＴＡ廠半自動手槍之改造九二玩具手槍一枝（槍枝
    管制編號：0000000000號、含彈匣一個）、可發射子彈具殺傷力之仿
    ＷＡＬＴＨＥＲ廠半自動手槍之改造玩具手槍一枝（槍枝管制編號：00000
    00000號、含彈匣一個）及具殺傷力之口徑９mm制式子彈一顆、７mm土造子
    彈一顆可資佐證。且扣案之槍彈經送請內政部警政署刑事警察局鑑驗結果，槍枝
    部分（槍枝管制編號0000000000），認係由仿ＧＬＯＣＫ廠17型半自
    動手槍製造之玩具手槍更換已貫通之土造金屬槍管改造而成，機械性能良好，可
    供擊發子彈使用，認具殺傷力、子彈十二顆，認均係制式口徑９mm半自動手槍彈
    ：八顆，彈底標記為”G.F.L.９mm LUGER”、四顆，彈底標記為”ACP 96９mm
    ”，認均具殺傷力。改造九二手槍一枝（槍枝管制編號：0000000000
    號）、認係仿ＢＥＲＥＴＴＡ廠半自動手槍製造之金屬玩具手槍換裝土造金屬槍
    管改造而成，機械性能良好，認具殺傷力；改造手槍一枝（槍枝管制編號：00
    00000000號），認係仿ＷＡＬＴＨＥＲ廠半自動手槍製造之金屬玩具手
    槍換裝土造金屬槍管改造而成，機械性能良好，認具殺傷力；子彈二顆：一顆，
    認係制式口徑９mm子彈，”PARA 91△9MM”、一顆，認係土造子彈，具直徑約７
    mm之金屬彈頭，經試射，可擊發，認具殺傷力。此亦有該局八十九年十一月十六
    日刑鑑字第一七八七一五號鑑驗通知書（見八十九年度偵字第六二七八號卷第四
    十四頁）及九十年一月十二日刑鑑字第四一一七號鑑驗通知書（見九十年度偵字
    第四九一號卷第二十二頁）各一紙在卷可證，足認被告此部分之自白亦均與事實
    相符。綜上所述，本件事證明確，被告犯行堪以認定。
三、核被告丁○○所為：
  (一)強盜部分：
    1.被告所犯上開事實欄一部分，係觸犯懲治盜匪條例第五條第一項第一款之普通
      盜匪罪；被告所犯上開事實欄二(一)、(二)部分，係分別觸犯懲治盜匪條例第五條
      第一項第一款之普通盜匪罪、同條第二項、第一項第一款之普通盜匪未遂罪。
      而被告就上開強盜犯行分別與乙○○、劉炎國、不詳姓名年籍之成年男子、李
      祖杰，彼此間具有犯意聯絡及行為分擔，均為共同正犯。再被告於事實欄二中
      先後觸犯盜匪罪既遂及盜匪罪未遂行為，時間緊接，犯罪構成要件相同，顯係
      基於概括犯意反覆為之，為連續犯，應以普通盜匪既遂之一罪論。又被告於事
      實欄一所犯之懲治盜匪條例第五條第一項第一款之普通盜匪既遂罪及於事實欄
      二中所犯之懲治盜匪條例第五條第一項第一款之普通盜匪既遂罪，因時間相隔
      三年五月之久，顯難認被告係基於概括犯意所為，並非連續犯，二罪間犯意既
      各別，自應分論併罰。公訴人認被告應成立連續犯，尚有未洽，附此敘明。
    2.至公訴意旨認事實欄二(一)部分，係由被告與李祖杰共同所犯，雖經被告丁○○
      供陳明確，惟共同被告不利於己之陳述，固得採為其他共同被告犯罪之證據，
      惟此項不利之陳述，須無瑕疵可指，而就其他方面調查，又與事實相符，始得
      採為其他共同被告犯罪事實之認定，最高法院四十六年台上字第四一九號判例
      意旨參照。按李祖杰於本案及他案審理中自始均否認與被告丁○○共犯此部分
      犯行；再被害人甲○○於偵訊中亦明確指認非李祖杰所為（見八十九年度偵字
      第二七八四號卷第七十六頁背面）；再經原審傳訊證人即承辦此部分犯罪事實
      之員警蕭方運亦證稱：本案可確定為被告丁○○所為，但另一共犯並未查出，
      且李祖杰並無涉嫌犯本案云云（見原審卷第一○三頁）。是顯難認被告上開所
      陳係與事實相符，足認被告供稱及公訴人指認係由被告與李祖杰共犯本案等情
      ，尚屬無法證明。
    3.再被告對於上開犯罪事實一部分雖辯稱，伊當天並不知道要去搶劫，當時是乙○○說要去討債，所以找被告一同前往，且當天係乙○○將那個女子（指被害
      人丙○○）綁住後，才把西瓜刀給伊，伊沒有分到錢，或拿東西云云。惟依被
      告曾於原審中供稱：事發當時，伊係持西瓜刀與乙○○、劉炎國三人進去被害
      人住處，並由伊持刀控制被害人，由乙○○與劉炎國二人搜刮財物云云（見原
      審卷第一三頁）；再共犯乙○○亦於警訊中供稱：行搶當日由伊開車，並找一
      名伊在少年觀護所認識之獄友丁○○，夥同劉炎國共三人前往行搶，行搶時由
      劉炎國攜帶乙把制式九○手槍，伊與丁○○各帶乙把西瓜刀云云。足認被告辯
      稱當天係乙○○將被害人丙○○綁住後，始將西瓜刀交與伊云云等情並非屬實
      。再被告既供稱當日係由伊持刀控制被害人，而由乙○○與劉炎國二人搜刮財
      物，則難認被告於進入被害人住處後不知乙○○等有行搶財物之事實，惟被告
      於知悉後卻仍繼續看管被害人，是顯可認被告於此時亦已形成共同行搶之犯意
      ，而應論以共同行搶之罪刑。再共犯乙○○等於該次犯行中既有搶得財物，被
      告自應對該次既遂犯行與乙○○等負共同之刑責，至被告有無分得財物等情，
      均不影響其罪行之成立，顯無庸疑。又共犯乙○○嗣雖於本院九十年九月二十
      四日審理程序中翻稱伊並不確定本件係由被告或案外人黃啟華所參與，且本件
      伊本來就不知要搶劫，剛開始劉炎國確實說要討債，而伊係在外面等，並未進
      去云云。惟核其於本院中所供非惟與事實不符（本件確係被告丁○○所犯），
      且與其於警訊中所述之犯罪事實不符，惟伊亦坦言本件係因時間太久，伊忘記
      了云云。按乙○○所犯案件甚多，其忘記案發經過及共同參與者何人等事實，
      顯非無可能，是乙○○既已忘記共同參與者何人，更遑論其會憶起當初共犯本
      案之犯意究係如何，是伊於事發之初之警訊中既對此部分犯罪事實供述明確，
      則本「案重初供」原則，應認乙○○於警訊中之供述較為可採，其於本院中之
      供述，不足採信。
  (二)寄藏槍彈部分：
    八十六年十一月二十四日修正公布施行之槍砲彈藥刀械管制條例第七條第四項、
    第十條第四項、第十二條第四項（修正前為第七條第四項、第九條之一第三項、
    第十一條第三項）之罪，係將持有與寄藏為分別之處罰規定，而寄藏與持有，均
    係將物置於自己實力支配之下，僅寄藏必先有他人之持有行為，而後始為之受寄
    代藏而已，故寄藏之受人委託代為保管，其保管之本身，亦屬持有，不過，此之
    持有係受寄之當然結果，雖不應另就持有予以論罪，然未經許可持有槍、彈，其
    持有之繼續，為行為之繼續，亦即一經持有槍、彈，罪已成立，但其完結須繼續
    至持有行為終了時為止。則包括持有之寄藏槍、彈行為，自亦為行為之繼續，其
    犯罪之完結須繼續至寄藏行為終了時為止。此與司法院院解字第三六三二號解釋
    所稱寄藏贓物罪於寄藏行為完畢時其犯罪即已完成，其後之占有該贓物乃犯罪之
    狀態繼續，而非行為之繼續。因占有贓物並不構成犯罪，二者迥不相同（最高法
    院八十八年台上字第七○一二號判決意旨參照）。本件被告丁○○，雖係於槍砲
    彈藥刀械管制條例修正公布施行前之八十五年六、七月間受託寄藏上開改造手槍
    及子彈，惟其遭警查獲之時間則為八十九年至九十年間，即被告寄藏槍彈之犯罪
    行為至此始為完結，而其寄藏行為之終了既在該條例修正公布施行後，自無行為
    後法律變更之可言，即仍應適用修正後之槍砲彈藥刀械管制條例。核被告所為，
    係犯槍砲彈藥刀械管制條例第十一條第四項之未經許可寄藏可發射子彈具有殺傷
    力之改造手槍及第十二條第四項之未經許可寄藏子彈罪。被告所犯未經許可寄藏
    可發射子彈具有殺傷力之改造手槍罪、未經許可寄藏子彈罪，係一行為觸犯數罪
    名，屬想像競合犯，依刑法第五十五條之規定，應從重之未經許可寄藏可發射子
    彈具有殺傷力之改造手槍罪處斷。公訴人認被告係持有上開改造手槍及子彈，而
    未論其寄藏，容有未洽，併此敘明。
四、綜上所述，被告所犯上開懲治盜匪條例第五條第一項第一款之普通盜匪既遂罪、
    懲治盜匪條例第五條第一項第一款之普通盜匪既遂罪、及未經許可寄藏改造手槍
    罪間，其犯意各別，行為互殊，應分論併罰。又被告前於八十年間因違反麻醉藥
    品管理條例案件，經本院判處有期徒刑三年六月確定，於八十三年七月二十日執
    行完畢，有臺灣新竹地方法院檢察署刑案資料查註記錄表及本院被告全國前案紀
    錄表各一份在卷可按，其於有期徒刑執行完畢後，就事實欄一及三之部分，係於
    五年以內再犯本件有期徒刑以上之罪，為累犯，除盜匪罪法定刑中無期徒刑不得
    加重外，應依刑法第四十七條之規定，加重其刑。
五、原審被告就事欄一部分認被告罪證明確，適用懲治盜匪條例第五條第一項第一款
    、第八條，刑法第十一條前段、第二十八條、第四十七條之規定及審酌被告僅因
    生意失敗缺錢花用即持刀強盜他人財物之犯罪動機、目的、手段等一切情狀，量
    處被告有期徒刑八年，其認事用法及量刑均無不合，被告提起上訴仍執陳詞，猶
    以事先不知劉炎國等人意圖強盜等語置辯，核無理由，應予駁回。
六、原審就被告共同連續強盜及寄藏可發射子彈具有殺傷力之改造手槍部分論罪科刑
    ，固非無見，惟查（一）原判決就事實欄二之（二），共同被告李祖杰所持之尖
    刀未諭知沒收，自有未洽（詳如後述）。（二）原判決就被告事實欄三部分之犯
    行，未依累犯論處，亦有未合。被告上訴意旨仍執陳詞，指摘原判決不當，雖無
    理由，但原判決既有上開可議之處，自應由本院撤銷改判，爰審酌被告犯罪動機
    、目的、手段，及被告所寄藏槍彈之數量、期間，其各次盜匪之犯行危害社會治
    安至鉅。又衡諸被告僅受有小學畢業，國中肄業之智識程度及犯後尚能坦白承認
    犯行、深具悔意，惟犯案多起情節不輕等一切情狀，就其所犯二罪各量處有期徒
    刑八年、二年二月，併科罰金新台幣三十萬元，並就併科罰金部分諭知易服勞役
    之折算標準。被告此部份犯罪並與上開駁回部分，就有期徒刑部分定其應執行刑
    為有期徒刑十三年二月，並就併科罰金部分諭知易服勞役之折算標準。至事實欄
    二之（二）之尖刀一把（扣於共犯李祖杰盜匪案件中）為共犯李祖杰所有供犯罪
    所用之物，業據其供承無訛，依刑法第三十八條第一項第二款宣告沒收，另扣案
    之可發射子彈具殺傷力之仿ＧＬＯＣＫ廠17型半自動手槍之改造玩具手槍一枝（
    槍枝管制編號：0000000000號、含彈匣二個）及具殺傷力之口徑９mm
    制式子彈十二顆、另可發射子彈具殺傷力之仿ＢＥＲＥＴＴＡ廠半自動手槍之改
    造九二玩具手槍一枝（槍枝管制編號：0000000000號、含彈匣一個）
    、可發射子彈具殺傷力之仿ＷＡＬＴＨＥＲ廠半自動手槍之改造玩具手槍一枝（
    槍枝管制編號：0000000000號、含彈匣一個）及具殺傷力之口徑９mm
    制式子彈一顆，均為違禁物，應依刑法第三十八條第一項第一款之規定宣告沒收
    。而被告於各次行為中所持之其他西瓜刀、尖刀及開山刀，並未扣案，為免將來
    執行困難，爰不另為沒收之諭知。至被告強盜所得之物，業已花用殆盡，均費失
    不存在，此據被告陳述明確，自毋庸為發還之諭知。至被告犯罪後，槍砲彈藥刀
    械管制條例第十九條有關強制工作之規定，已於九十年十一月十四日修正刪除，
    自毋庸再行斟酌。又寄藏槍彈部分雖由被告提起上訴，但因原判決適用法條不當
    ，本院自得諭知較重於原審判決之刑，併此明。
七、公訴意旨另以：被告丁○○於八十九年十一月一日晚上二十一時許，在新竹市○○街長興釣蝦場外，持上開具殺傷力之仿ＧＬＯＣＫ廠17型半自動手槍之改造玩
    具手槍一枝，為警盤查時，竟拔腿逃逸，警員於追趕約二百公尺左右，丁○○明
    知其所持有槍、彈具殺傷力，若朝人發射，易生致死之危險，仍不違背其本意，
    在與警員距離約五公尺非屬遠距離之處，竟本於殺人之犯意，朝向警員身體處發
    射一槍，並發出有「」一聲，然未射中，後經警對空鳴槍，再追趕至內湖路時
    ，丁○○始將槍枝丟置路旁車底，於為警員所制服後，經警拾起丁○○所丟棄槍
    枝，發現丁○○對警所擊發之未發彈卡在槍管中。因認被告另涉犯刑法第二百七
    十一條第二項、第一項之殺人未遂罪嫌云云。
八、按犯罪事實應依證據認定之，無證據不得推定其犯罪事實，刑事訴訟法第一百五
    十四條定有明文。且刑事訴訟上證明之資料，無論其為直接或間接證據，均須達
    於通常一般之人均不致有所懷疑，而得確信其為真實之程度，始得據為有罪之認
    定，若其關於被告是否犯罪之證明未能達此程度，而有合理懷疑之存在，致使無
    從形成有罪之確信，根據「罪證有疑，利於被告」之證據法則，即不得遽為不利
    被告之認定（參照最高法院七十六年度臺上字第四九八六號判例）。其以情況證
    據（即間接證據）斷罪時，尤須基於該證據在直接關係上所可證明之他項情況事
    實，本乎推理作用足以確證被告有罪，方為合法，不得徒憑主觀上之推想，將一
    般經驗上有利被告之其他合理情況逕予排除（最高法院三十二年上字第六七號判
    例意旨參照），均合先敘明。
九、公訴意旨認被告持槍朝向警員發射一槍，並發出有「」一聲，然未射中之行為
    ，係基於殺人之犯意，無非以前開事實業據證人即追緝之警員陳致雄指訴甚詳，
    為其論據。訊據被告丁○○堅決否認有何殺人之犯意，辯稱：我沒有向警察開槍
    ，我是在跑的時候，順勢將腰際之槍拿出來準備丟掉等語。經查：
  (一)被告於原審訊問時雖否認有拿槍朝向警察一節，然於遭警察追逐過程中，確有拿
    槍朝向警察等情，業據被告於偵訊中自承在案（見八十九年度偵字第六二七八卷
    第五十三頁），並據警員陳致雄於偵訊中指訴明確，亦經證人即當時參與圍捕被
    告之警員曾清標、徐志強於原審訊問時證述屬實，是被告於遭警追逐過程中有拿
    槍朝向警察之情可信為真實。
  (二)惟被告所持改造手槍中之子彈並未擊發出去等情，除經被告陳述外，亦為警員陳
    致雄等三人所不否認，雖警員陳致雄於偵訊中證稱：將槍撿起後，他擊發之未發
    彈卡在槍管等語（見竹院八十九年度偵字第六二七八號卷第五十二背面）；而警
    員曾清標於原審訊問時亦證稱：手槍有被擊發的痕跡現象，子彈是在槍身還是在
    彈匣裏沒印象等語（見原審卷第四十三頁）；另徐志強於原審中亦證稱有聽到扣
    板機擊發的聲音云云等語（見原審卷第四十四頁），惟均為被告所否認。而本件
    除上開證人之證述外，並無其他證據足證被告此部分犯行，是尚難認上開證人之
    證言係屬真實，並難僅以該證詞即執為不利於被告之認定。況證諸本案事發後警
    方將被告所持之改造手槍送鑑結果，認該改造之玩具手槍更換已貫通之土造金屬
    槍管改造而成，【機械性能良好】，可供擊發子彈使用，亦有上開鑑驗通知書在
    卷可稽，是以被告若確有開槍之行為，在機械性能良好之情形下，應可輕易將該
    子彈擊發出去，且被告既於事前即將該把槍枝帶在身上準備為朋友「阿財」遭人
    欺負，與對方談判之用，自亦必已使該槍能處在最佳之擊發狀況，以便能在談判
    過程遇有突發狀況時能輕易擊發該槍以自保，且被告亦供稱該槍已上膛，若其確
    曾對警察開槍，亦應不致會發生子彈射而未發之情況才是。
  (三)再縱上開手槍有被擊發的痕跡，其是否為當天所擊發亦有可疑，況若如警員所稱
    當天被告有擊發手槍，但是子彈卡在槍管中，則子彈既未擊發成功，如何有擊發
    痕跡。綜上，是認證人之上開證詞，尚有可疑？
  (四)又本件事發時間係在晚上，且地處偏遠，燈光暗淡，亦據證人即長興釣蝦場老闆
    陳鳳雪於原審訊問時證述屬實，亦為證人曾清標、徐志強所是認，而當天追趕被
    告的警員共有三人，且被告在被追趕過程中亦曾回頭觀看，則被告在知悉背後有
    三人追趕及在視線不良之情形下，顯然亦不可能一槍同時擊中三人以便脫身，且
    能否清楚瞄準警員而有致人於死或不違背其本意之致人於死之犯意，亦堪質疑？
  (五)至經本院檢送上開槍彈至內政部警政署刑事警察局，請該局再鑑定上開槍管有無
    卡彈之情形，經該局以（九十）刑鑑字第二一六九九四號函覆以：「(一)管制編號
    0000000000號槍枝，經檢視，其槍管暢通無任何阻塞物，經裝填口徑
    ９mm制式子彈（拆除彈頭及火藥）試射結果，無法擊發，僅餘底火皿上留有輕微
    之撞擊痕跡；又經由彈匣裝填子彈上膛測試，該槍之拋殼性能正常。(二)子彈四顆
    ，經檢視，其中一顆之底火皿上具輕微之撞擊痕跡，認係由槍枝之撞針所造成，
    因其撞針彈簧力不足，致無法擊發該子彈。」依該函覆內容雖認該槍管經試射之
    結果無法擊發，僅會於底火皿上留有輕微之撞擊痕跡，而四顆子彈之其中一顆其
    底火皿上即具有輕微之撞擊痕跡云云，惟依該函內容，亦無法直接遽認被告當日
    確有擊發子彈等情，是亦顯難採為不利於被告之證據。
十、綜上，於無任何積極證據之情況下，尚難遽認被告確曾持槍對警方擊發子彈而有
    殺人之犯意。是被告上開所辯，尚堪採信。此外，復查無其他積極證據足認被告
    有公訴人所指之上開犯行，依首揭最高法院判例意旨及「罪證有疑，利於被告」
    之證據法則及相關說明，被告此部分犯罪自屬不能證明。雖公訴意旨認被告殺人
    未遂部分與前開有罪之寄藏槍彈部分有牽連犯之裁判上一罪關係，然按被告於寄
    藏槍、彈後之持有行為，係寄藏之當然結果，被告於寄藏槍、彈後，因意圖對警
    方人員施強暴脅迫以脫免追緝逮捕，乃又另行起意再分持前開槍枝及子彈於遇警
    方查緝時對警方人員施以強暴及殺害行為，應認係另犯不同之犯罪行為，而與其
    前開之寄藏槍枝及子彈部分不生實質上一罪或連續犯之裁判上一罪之關係，最高
    法院八十七年台上字第一二０四號判決意旨可資參照。參酌前開說明，是認本件
    被告殺人未遂部分與前開有罪之寄藏槍彈部分，應無裁判上一罪之關係，原審不
    受起訴見解之拘束，而就被告殺人未遂罪部分為無罪判決之諭知，經核並無違誤
    。公訴人上訴意旨仍執陳詞，認被告涉有殺人未遂罪嫌，即無理由，應併駁回。
據上論斷，應依刑事訴訟法第三百六十八條、第三百六十九條第一項前段、第三百六
十四條、第二百九十九條第一項前段，懲治盜匪條例第五條第一項第一款、第八條，
槍砲彈藥刀械管制條例第十一條第四項、第十二條第四項，刑法第十一條前段、第二
十八條、第五十六條、第五十五條、第四十七條、第五十一條第五款、第三十八條第
一項第一款、第二款、第四十二條第三項，判決如主文。
本案經檢察官郭啟東到庭執行職務。
中      華      民      國     九十     年     十二     月    二十六    日
                              臺灣高等法院刑事第二十一庭
                                  審判長法  官  葉  騰  瑞
                                        法  官  江  國  華
                                        法  官  莊  明  彰
右正本證明與原本無異。
如不服本判決應於收受送達後十日內向本院提出上訴書狀，其未敘述上訴之理由者並
得於提起上訴後十日內向本院補提理由書（均須按他造當事人之人數附繕本）。
                                        書記官  廖  嫣  雯
中      華      民      國     九十     年     十二     月    二十七    日
附錄：本判決論罪科刑法條全文
懲治盜匪條例第五條
有左列行為之一者，處無期徒刑或七年以上有期徒刑：
一、意圖為自己或第三人不法所有，以強暴、脅迫、藥劑、催眠術或他法，致使不能
    抗拒，而取他人之物或使其交付者。
二、發掘墳墓而盜取殮物者。
三、藏匿或包庇盜匪者。
前項第一款之未遂犯罰之。
預備犯第一項第一款之罪者，處一年以下有期徒刑。
槍砲彈藥刀械管制條例第十一條
未經許可，製造、販賣或運輸第四條第一項第一款所稱其他可發射金屬或子彈具有殺
傷力之各式槍砲者，處五年以上有期徒刑，併科新臺幣一千萬元以下罰金。
未經許可，轉讓、出租或出借前項所列槍砲者，處三年以上十年以下有期徒刑，併科
新臺幣七百萬元以下罰金。
意圖供自己或他人犯罪之用，而犯前二項之罪者，處無期徒刑或七年以上有期徒刑，
併科新臺幣一千萬元以下罰金。
未經許可，持有、寄藏或意圖販賣而陳列第一項所列槍砲者，處一年以上七年以下有
期徒，併科新臺幣七百萬元以下罰金。
第一項至第三項之未遂犯罰之。


司法院資訊處製作；財團法人民間司法改革基金會備份。
